# 转让少数股东权益产生所得税费用

提问人：1181859886 时间：2019-03-12 11:06:27
关于母公司在不丧失控制权的情况下部分处置子公司的股权，在编制合并报表时需要将转让价与净资产差额进资本公积
那么对于转让股权的收益形成的所得税费用，是否也应该计入资本公积？

回答人：chenyiwei
此问题在 2012 年《企业会计准则解释第 5 号》征求意见时，曾经纳入过征求意见稿，但最终可能因为意见分歧较多等原因，在正式发布的《企业会计准则解释第 5 号》中被删除。
当时的征求意见稿原文是：
十三、企业部分处置对子公司的股权投资但未丧失控制权，按照企业所得税法的规定应交纳企业所得税，应当如何进行会计处理？
答：企业部分处置对子公司的股权投资但未丧失控制权，应当按照《财政部关于执行企业会计准则的上市公司和非上市企业做好 2009 年年报工作的通知》（财会 [2009]16号）的规定进行会计处理。
按照企业所得税法的规定交纳企业所得税，应当区别个别财务报表和合并财务报表进行会计处理：在个别财务报表中，将处置价款与处置投资对应的账面价值的差额确认为当1113 、大股东低价转让股权给合伙企业，是否应视为股份支付？相应成本费用可否税前扣除？目录期投资收益，有关所得税费用计入当期损益；在合并财务报表中，将处置价款与处置投资相对应的享有该子公司净资产份额的差额扣除有关所得税费用后的净额，计入资本公积（资本溢价），资本溢价不足冲减的，调整留存收益。
我们当时对此问题的反馈意见如下，供参考：
根据《企业会计准则第 18 号——所得税》第二十一条规定：“企业当期所得税和递延所得税应当作为所得税费用或收益计入当期损益，但不包括下列情况产生的所得税：（一）
企业合并；（二）直接在所有者权益中确认的交易或者事项”。因此，我们建议进一步澄清此处“处置价款与处置投资相对应的享有该子公司净资产份额的差额扣除有关所得税费用后的净额” 中所指的 “有关所得税费用” 如何界定的问题。
我们建议的处理方法为：由于在部分处置对子公司的投资但不丧失控制权的情况下，按照税法规定计算的应由该交易所产生的所得额负担的所得税［＝（股权转让价款－被转让股权的原计税基础）× 母公司的适用税率］，与会计上按照财会便 [2009]14 号文件规定计算的应当在合并报表层面直接调整权益的金额（＝处置价款－被处置长期股权投资相对应享有子公司净资产）之间，可能并不存在直接的对应关系，因此，该当期所得税在合并报表层面可能不能全额计入资本公积。我们建议：企业应当根据该交易的具体情况，采用合理的分摊基础，确定在合并报表层面作为权益性交易调整所有者权益的交易差额所直接对应的当期所得税费用金额，将该部分存在直接对应关系的当期所得税调整所有者权益，其余部分的当期所得税仍然计入损益。如果不能合理分摊的（例如，该交易产生的母公司应纳税所得额为正数，但在合并报表层面按财会便 [2009]14 号文确定的应调整所有者权益的金额为负数），则在合并报表层面，这部分与股权转让所得相关的所得税费用仍然全部计入损益。